臺灣臺中地方法院民事判決
110年度中簡字第2185號
原      告  張  旺  
訴訟代理人  林建宏律師
被      告  賴奇逢即賴達昌之繼承人

            賴奇吟即賴達昌之繼承人

            賴芬美即賴達昌之繼承人

            賴芬亮即賴達昌之繼承人

            賴奇完即賴達昌之繼承人

            林益堥即林祚為之繼承人
                      住○○市○○區○○路000號0樓之0                          （應受送達處所不明）
            林益進即林祚為之繼承人

            林黃火金即林祚為之繼承人

            林隆湖即林祚為之繼承人

            林隆海即林祚為之繼承人

            林月裡即林祚為之繼承人

            林姮沛即林祚為之繼承人

            林姵青即林祚為之繼承人

            林敏鈴即林祚為之繼承人

            吳振銘即林祚為之繼承人

            吳淑惠即林祚為之繼承人

            吳淑芬即林祚為之繼承人

            吳淑娟即林祚為之繼承人

            張吳淑玲即林祚為之繼承人

            陳秉桓即陳睿騏即林祚為之繼承人


            陳妤珊即林祚為之繼承人


            陳又瑄即林祚為之繼承人

            張伶榕律師即李瑞用之遺產管理人
            劉上萍  
            劉小燕  
上列當事人間請求分割共有物事件，經本院於民國110 年10月13
日言詞辯論終結，判決如下：
    主    文
被告林益堥、林益進、林黃火金、林隆湖、林隆海、林月裡、林
姮沛、林姵青、林敏鈴、吳振銘、吳淑惠、吳淑芬、吳淑娟、張
吳淑玲、陳秉桓即陳睿騏、陳妤姍、陳又瑄應就被繼承人林祚為
所有坐落臺中市○○區○○○段0○0地號土地應有部分8分之1，辦理繼
承登記。
被告賴奇逢、賴奇吟、賴芬美、賴芬亮、賴奇完應就被繼承人賴
達昌所有坐落臺中市○○區○○○段0○0地號土地應有部分8分之1，辦
理繼承登記。
兩造共有坐落臺中市○○區○○○段0○0地號、面積1029平方公尺之土
地應分割為如附圖所示編號Ａ部分面積129平方公尺分歸原告取得
；編號Ｂ部分面積257平方公尺分歸李瑞用之遺產，由
被告張伶榕律師管理；編號Ｃ部分面積129平方公尺分歸被告林益
堥、林益進、林黃火金、林隆湖、林隆海、林月裡、林姮沛、林
姵青、林敏鈴、吳振銘、吳淑惠、吳淑芬、吳淑娟、張吳淑玲、
陳秉桓即陳睿騏、陳妤姍、陳又瑄保持公同共有取得；編號Ｄ部
分面積192平方公尺分歸被告劉上萍取得；編號Ｅ部分面積192平
方公尺分歸被告劉小燕取得；編號Ｆ部分面積130平方公尺分歸被
告賴奇逢、賴奇吟、賴芬美、賴芬亮、賴奇完保持公同共有取得
。
訴訟費用由兩造按如附表所示應有部分比例負擔。
    事實及理由
壹、程序事項：
    被告經合法通知，均未於最後言詞辯論期日到場，核無民事
    訴訟法第386 條各款所列情形，爰依原告之聲請，由其一造
    辯論而為判決。
貳、實體事項：
一、原告主張：坐落臺中市○○區○○○段0 ○0 地號土地（下
    稱系爭土地）由兩造所共有，系爭土地並無不能分割之情事
    ，亦無不可分割之約定，為消滅共有關係，爰依民法第823
    條第1 項規定，提起本件訴訟，並聲明：如主文所示。
二、被告均未於言詞辯論期日到場，亦未提出書狀作任何聲明或
    陳述。
三、法院之判斷：
  ㈠按因繼承、強制執行、公用徵收或法院之判決，於登記前已
    取得不動產物權者，非經登記，不得處分其物權，民法第75
    9 條定有明文。又分割共有物性質上為處分行為，當事人於
    訴訟中，併請求辦理繼承登記，不但符合訴訟經濟原則，於
    法之旨趣亦無違（最高法院69年台上字第1012號判例要旨參
    照）。經查，本件原告主張系爭土地原共有人林祚為死亡後
    ，其繼承人林益堥、林益進、林黃火金、林隆湖、林隆海、
    林月裡、林姮沛、林姵青、林敏鈴、吳振銘、吳淑惠、吳淑
    芬、吳淑娟、張吳淑玲、陳秉桓即陳睿騏、陳妤姍、陳又瑄
    ，迄未就林祚為所遺系爭土地所有權應有部分辦理繼承登記
    ；另系爭土地原共有人賴達昌死亡後，其繼承人賴奇逢、賴
    奇吟、賴芬美、賴芬亮、賴奇完，亦未就賴達昌所遺系爭土
    地所有權應有部分辦理繼承登記等情，有土地登記謄本、繼
    承人之繼承系統表、戶籍謄本在卷可稽，是原告請求被告林
    益堥、林益進、林黃火金、林隆湖、林隆海、林月裡、林姮
    沛、林姵青、林敏鈴、吳振銘、吳淑惠、吳淑芬、吳淑娟、
    張吳淑玲、陳秉桓即陳睿騏、陳妤姍、陳又瑄，就被繼承人
    林祚為所遺系爭土地所有權應有部分辦理繼承登記，及被告
    賴奇逢、賴奇吟、賴芬美、賴芬亮、賴奇完，就其等繼承被
    繼承人賴達昌所遺系爭土地所有權應有部分辦理繼承登記，
    即無不合，應予准許，爰判決如主文第1、2項所示。
  ㈡次按各共有人，除法令另有規定外，得隨時請求分割共有物
    。但因物之使用目的不能分割或契約訂有不分割之期限者，
    不在此限；共有物之分割，依共有人協議之方法行之。分割
    之方法不能協議決定，或於協議決定後因消滅時效完成經共
    有人拒絕履行者，法院得因任何共有人之請求，命為下列之
    分配：一、以原物分配於各共有人。但各共有人均受原物之
    分配顯有困難者，得將原物分配於部分共有人。二、原物分
    配顯有困難時，得變賣共有物，以價金分配於各共有人；或
    以原物之一部分分配於各共有人，他部分變賣，以價金分配
    於各共有人，民法第823 條第1 項及第824 條第1 項及第2
    項分別定有明文。查本件系爭土地為兩造所共有，雙方未定
    有不分割之特約，亦無因物之使用目的不能分割之情事，茲
    兩造既不能達成分割協議，則揆諸前開說明，原告請求法院
    裁判分割系爭土地，洵屬有據，應予准許。
  ㈢再按請求共有物之分割，應由法院依民法第824 條命為適當
    之分配，不受當事人主張之拘束。又分割共有物，以消滅共
    有關係為目的。法院裁判分割共有土地時，除因該土地內部
    分土地之使用目的不能分割，或部分共有人仍願維持共有關
    係，應就該部分土地不予分割，或准該部分共有人成立新共
    有關係外，應將土地分配於各共有人單獨所有，最高法院69
    年台上字第1831號判例可資參照。另分割共有物時，法院應
    參酌當事人之意願、共有物之性質、坐落位置、地形、經濟
    效用、各共有人應有部分之比例及全體共有人之利益等公平
    決之。經查，系爭土地形狀狹長且彎曲，部分為道路使用，
    部分為水溝使用，有本院勘驗筆錄在卷可參，被告則未就原
    告所提分割方案提出意見，是以，本院認為採納附圖所示分
    割方案，能兼顧系爭土地之使用狀況、共有人之意願、共有
    人全體最大利益及系爭土地分割後之經濟效益等一切因素，
    而屬妥適，爰依上開分割方案判決如主文第3 項所示。
四、末以分割共有物之訴，本質上並無訟爭性，兩造本可互換地
    位。本件原告起訴雖於法有據，但被告之應訴實因訴訟性質
    所不得不然，本院認為訴訟費用由敗訴之被告全部負擔，顯
    失公平，而應由兩造依原應有部分之比例分擔，較為公允，
    爰諭知如主文第4 項所示。
五、訴訟費用負擔之依據：民事訴訟法第80條之1、85條第2項。
     
中　　華　　民　　國　　110 　年　　10　　月　　28　　日
                  臺灣臺中地方法院臺中簡易庭
                              法　官　陳航代
以上為正本，係照原本作成。
如不服本判決，應於送達後20日內，向本院提出上訴狀並表明上
訴理由，如於本判決宣示後送達前提起上訴者，應於判決送達後
20日內補提上訴理由書（須附繕本）。如委任律師提起上訴者，
應一併繳納上訴審裁判費。 
中　　華　　民　　國　　110 　年　　11　　月　　1 　　日
                              書記官  廖鳳美　　　　　
附表：
編   號 共  有  人 應有部分 備   註 1 張旺 8分之1  2 張伶榕律師即李瑞用之遺產管理人 4分之1  3 被繼承人林祚為之繼承人：林益堥、林益進、林黃火金、林隆湖、林隆海、林月裡、林姮沛、林姵青、林敏鈴、吳振銘、吳淑惠、吳淑芬、吳淑娟、張吳淑玲、陳秉桓即陳睿騏、陳妤姍、陳又瑄 8分之1 林祚為之繼承人應連帶負擔 4 劉上萍  16分之3  5 劉小燕 16分之3  6 被繼承人賴達昌之繼承人：賴奇逢、賴奇吟、賴芬美、賴芬亮、賴奇完 8分之1 賴達昌之繼承人應連帶負擔